臺灣臺北地方法院民事判決
109年度訴字第8430號
原      告  沈美華  
訴訟代理人  薛銘鴻律師
被      告  黃沛元  
            廖淑華  
共      同
訴訟代理人  張淑瑛律師
上列當事人間請求返還房屋等事件，本院於民國110年10月1日言
詞辯論終結，判決如下：
    主  文
被告應將門牌號碼臺北市○○區○○街○號八樓之四房屋騰空返還予
原告。
被告應將戶籍自上開房屋中遷出。
訴訟費用由被告負擔。
本判決第一項於原告以新臺幣陸拾伍萬元為被告供擔保後，得假
執行。但被告如以新臺幣壹佰玖拾肆萬陸仟陸佰陸拾叁元為原告
預供擔保，得免為假執行。
    事實及理由
一、原告主張：被告黃沛元為伊配偶黃金權與前妻之子，與被告
    廖淑華為夫妻關係。門牌號碼臺北市○○區○○街0號8樓之4房
    屋（下稱系爭房屋）原為黃金權所有，黃金權自民國85年2
    月起將系爭房屋借予被告使用（下稱系爭使用借貸關係），
    被告並將戶籍設於系爭房屋。後黃金權於109年11月10日將
    系爭房屋贈與伊並辦妥所有權移轉登記，被告並於109年11
    月25日來信告知同意遷出系爭房屋，惟迄今仍占有系爭房屋
    而未搬離，爰依民法第767條第1項規定請求被告返還系爭房
    屋並遷出戶籍登記等語，聲明：㈠被告應將系爭房屋騰空返
    還予原告，並將戶籍自上開房屋中遷出。㈡就請求被告返還
    房屋部分，願供擔保，請准宣告假執行。
二、被告則以：黃沛元自85年2月起向黃金權租用系爭房屋，而
    成立未定期限之租賃關係（下稱系爭租賃關係），期間均按
    月以支票給付租金新臺幣（下同）2萬元予黃金權，黃金權
    嗣將系爭房屋讓與原告，系爭租賃關係依法對原告仍繼續存
    在，原告並無終止系爭租賃關係之合法事由，自不得請求伊
    遷出系爭房屋、遷出戶籍等語為辯，聲明：㈠原告之訴駁回
    。㈡如受不利判決，願供擔保請准免假執行。
三、兩造均不爭執：原告與黃金權為夫妻關係，黃沛元為黃金權
    與前妻所育子女，被告為夫妻關係；系爭房屋原為黃金權所
    有，黃金權於109年11月10日將系爭房屋贈與原告並辦妥所
    有權移轉登記，原告現為系爭房屋所有權人，而被告現仍居
    住於系爭房屋，且將戶籍設於系爭房屋等情，並有建物、土
    地登記第一類謄本、被告戶籍資料查詢在卷可佐（見本院卷
    第15-16頁、外放當事人個人資料卷），堪信為真。
四、原告主張其為系爭房屋所有權人，被告無權占用系爭房屋，
    依民法第767條第1項前段請求被告遷讓返還系爭房屋、將戶
    籍遷出系爭房屋，為被告所否認，並以前揭情詞置辯，經查
    ：
（一）按所有人對於無權占有或侵奪其所有物者，得請求返還之
      。對於妨害其所有權者，得請求除去之。有妨害其所有權
      之虞者，得請求防止之，民法第767條第1項定有明文。而
      以無權占有為原因，請求返還所有物之訴，被告對原告就
      其物有所有權存在之事實無爭執，而僅以非無權占有為抗
      辯者，原告於被告無權占有之事實，無舉證責任；被告應
      就其取得占有，係有正當權源之事實證明之，如不能證明
      ，則應認原告之請求為有理由（最高法院92年度台上字第
      312號裁判意旨參照）。又出租人於租賃物交付後，承租
      人占有中，縱將其所有權讓與第三人，其租賃契約，對於
      受讓人仍繼續存在。前項規定，於未經公證之不動產租賃
      契約，其期限逾五年或未定期限者，不適用之，民法第42
      5條復有明文。
（二）兩造均不爭執原告為系爭房屋所有權人，依前所述，即應
      由被告舉證證明其有占用系爭房屋之正當權源。被告抗辯
      黃沛元與黃金權間就系爭房屋成立未定期限之租賃關係，
      每月租金為2萬元（即系爭租賃關係），並提出黃沛元85
      年間支票號碼紀錄、黃沛元與黃金權之信件、原告與黃沛
      元之信件、黃沛元之永豐銀行109年8月3日兌付票據影本
      、黃沛元永豐銀行84年1月1日至109年12月31日帳戶往來
      明細、88年4月8日支票影本等件為證（見本院卷第77-79
      頁、第95-97頁、第311-389頁、第441頁），查：
　 1、上開黃沛元85年間支票號碼紀錄、永豐銀行84年1月1日至
      109年12月31日帳戶往來明細（見本院卷第77頁、第315-3
      89頁），至多僅可證明黃沛元按月給付黃金權2萬元，並
      不足以證明給付金錢之原因關係即為系爭租賃關係。況且
      ，原告亦主張黃金權係按月收受黃沛元所給付之2萬元孝
      親費，並非租金，是以被告所舉上開證據至多僅可證明金
      流，不足為有利於被告之認定。
   2、又上開黃沛元寄予黃金權之信件雖固載明黃沛元從85年2
      月開始向黃金權租用系爭房屋（見本院卷第79頁），然此
      僅為黃沛元單方說法，無從認定其與黃金權合意成立系爭
      租賃關係。另上開原告寄予黃沛元及其兄弟訴外人黃沛仁
      之信件，雖載有「…一個是完全沒繳房租，一個是用超級
      低價繳房租…」等詞（見本院卷第95頁），惟此封信件對
      象為黃沛元及其兄弟黃沛仁2人，難認原告於上開信件所
      指「一個用超低價繳房租」者即為黃沛元，是上開信件皆
      不足證明系爭租賃關係。
　 3、至被告所提黃沛元之永豐銀行109年8月3日兌付票據影本
      、88年4月8日支票影本上固均有手寫註記「房租」（見本
      院卷第313頁、第441頁），然原告主張此為黃沛元自行註
      記，被告未予爭執（見本院卷第496頁），故而上開證據
      亦無從為有利於被告之認定。
（三）承上，被告已無法舉證證明系爭租賃關係存在，況且，縱
      使系爭租賃關係確實存在，被告已自陳系爭租賃關係為不
      定期之租賃契約（見本院卷第495頁），被告復無證明該
      租賃關係已經公證，依民法第425條第2項規定，在黃金權
      將系爭房屋所有權移轉予原告後，系爭租賃關係即無從一
      併移轉予原告，因此，被告抗辯系爭租賃關係對原告仍應
      繼續存在云云，並非可取。
（四）由上，被告既然無法證明系爭租賃關係存在，復無法證明
      其有使用系爭房屋之合法權源，因此，原告依據民法第76
      7條第1項規定，請求被告騰空返還系爭房屋、請求被告將
      戶籍自系爭房屋中遷出，即應屬有據。
五、綜上所述，原告依民法第767條第1項規定請求被告騰空返還
    系爭房屋、將戶籍自系爭房屋遷出，為有理由，應予准許。
    又兩造就原告請求遷讓系爭房屋部分均陳明願供擔保請准宣
    告准、免假執行，核無不合，爰分別酌定相當擔保金額准許
    之。
六、本件事證已臻明確，兩造其餘之攻擊或防禦方法及所提之證
    據，經本院斟酌後，認為均不足以影響本判決之結果，爰不
    逐一論述，附此敘明。
七、據上論結，本件原告之訴為有理由，爰判決如主文所示。
中　　華　　民　　國   110    年    10    月    22    日
                  民事第五庭  審判長法  官  匡  偉
                                    法  官  楊承翰
                                    法  官  陳乃翊
以上正本係照原本作成。
如對本判決上訴，須於判決送達後20日內向本院提出上訴狀。如
委任律師提起上訴者，應一併繳納上訴審裁判費。
中　　華　　民　　國　　110 　年　　10　　月　　22　　日
                                    書記官　詹雅筠